【裁判字號】    88,訴,482
【裁判日期】    900924
【裁判案由】    違反著作權法
【裁判全文】
臺灣臺北地方法院刑事判決                          八十八年度訴字第四八二號
    公  訴  人  臺灣臺北地方法院檢察署檢察官
    被      告  瑞騰資訊有限公司
    兼代 表 人  甲○○
    選任辯護人  莊乾城
右列被告因違反著作權法案件，經檢察官提起公訴（八十七年度偵字第二五七二七號
）本院判決如左：
    主  文
本件公訴不受理。
    理  由
一、公訴意旨如起訴書所載。
二、按犯罪之被害人得提起自訴，刑事訴訟法第三百十九條第一項固定有明文，惟此
    之被害人係指犯罪之直接被害人而言。又法人為被害人時，則應由其代表人代表
    該法人提起自訴，合先敘明。又告訴乃論之罪未經告訴而起訴者，應為不受理之
    判決，刑事訴訟法第三百零三條第三款定有明文。
三、訊據被告堅決否認有何違反著作權法犯行，辯稱：告訴人所取得並非專屬授權，
    且僅限於中文版，並不及於其他版本，故其並無權提出告訴等語。經查：著作權
    之授權使用與著作財產權讓與之性質不同，於專屬授權，因係獨占之許諾，著作
    財產權人於被授權利用之範圍內，不得同一內容再授權予第三人，甚或特別約定
    著作財產權人不得自為行使，被專屬授權人於被授權範圍內，即獨享該著作之利
    用權，其被授予之權利遭受侵害與原著作財產權人之權利被侵害無異，故應認為
    犯罪之被害人，惟於非專屬授權，其被授權者僅取得單純之利用權，並無排他性
    ，仍需取得該外國著作權之專屬授權始得提出告訴，最高法院八十六年度台上字
    第三六一二號、台非字第一四一號判決可資參照。本件告訴人雖自ＣＹＳＴＲＫ
    公司取得授權，然依告訴人所述，該軟體之著作權人為ＲＷＳ、３ＤＯ公司，則
    顯然告訴人所取得者非專屬授權，又依告訴人所提出之授權屬所載，告訴人所取
    得者為中文版，並不及於其他版本，且屬市場完整版，而被告公司所使用者為英
    文之試玩版，依著作權法第三十七條規定：「著作財產權人得授權他人利用其著
    作，其利用之地域、時間、內容、利用方法或其他事項，依當事人之約定，其約
    定不明部分，推定為未授權。」按電腦遊戲軟體，由於硬體之電腦平台規格不一
    ，系統不一，配備不一，測試時間耗時耗財，故通常於市場完整版完成前，利用
    測試或試玩方式，作為減少錯誤之測試方法，故而先有測試版，再有完整版，而
    測試版或試玩版既然係提供大眾試玩，以發現錯誤而提供予著作人改善，自無侵
    害著作權之可言。綜合上述，告訴人歐樂公司對於係爭軟體亦僅享有市場完整中
    文版之著作權，對於係爭軟體之試玩版並未享有著作權，換言之，告訴人對於係
    爭軟體並未享有著作權，並非本件犯罪直接被害人，依法不得提出告訴，公訴人
    起訴有誤，依上開刑事訴訟法規定，應為不受理之諭知。
四、據上論斷，應依刑事訴訟法第三百零三條第三款，判決如主文。
中      華      民      國      九十      年    九      月    二十四    日
                                      臺灣臺北地方法院智慧財產權庭
                                          法  官    曾  正  龍
右正本證明與原本無異。
如不服本判決應於送達後十日內向本院提出上訴狀。
                                          書記官    彭  自  青
中      華      民      國      九十      年    十      月    二十二    日


司法院資訊處製作；財團法人民間司法改革基金會備份。
